臺灣士林地方法院民事裁定　　　　　　　95年度家抗字第33號
抗　告　人　甲○○
上列抗告人聲請處分禁治產人遠炳宏所有不動產事件，對本院於
民國95年9 月1 日所為95年度家聲字第90號裁定提起抗告，本院
裁定如下：
    主    文
抗告駁回。
抗告程序費用由抗告人負擔。
    理    由
一、抗告人於原法院聲請意旨略以：抗告人甲○○之夫遠炳宏（
    男、民國○○年○○月○ 日生、身分證統一編號：Ｚ000000000號
    ）前經鈞院以94年度禁字第206 號裁定宣告為禁治產人，抗
    告人為遠炳宏之監護人，為支付遠炳宏醫療費用、家庭生活
    費用與子女扶養費用、就讀私立大學食宿費用等，有處分遠
    炳宏名下所有坐落臺北縣淡水鎮○○○段第182 之8 地號建
    地，及其上建物即第1412建號，門牌號碼臺北縣淡水鎮○○
    路102 巷24之3 號房屋等不動產之必要，且上開房屋屋況老
    舊，不易出租，未來管理困難，確有處分必要，惟遠炳宏除
    抗告人與1 名子女外，在臺並無其他親屬足以召開親屬會議
    ，為此聲請鈞院准予抗告人處分遠炳宏之前開不動產等語。
    原法院審酌後，以禁治產人遠炳宏名下帳戶內仍有存款，難
    認有處分不動產之必要，且前開房屋得於修繕後以出租等方
    式有效管理增加收益，並非僅有變賣一途，抗告人之聲請顯
    與民法第1101條所稱「為受監護人之利益」之要件不符，而
    駁回其聲請。
二、抗告意旨略以：抗告人除需支付禁治產人遠炳宏之醫療費用
    、家庭生活費用及子女生活、教育費用外，又因本身患有心
    臟疾病、高血壓、膝蓋關節退化疼痛等病痛，長期在臺北榮
    民總醫院就醫，而上開房屋位於外縣市，家中人口單薄，凡
    事均需抗告人親自處理，抗告人之體力、心力已不勝負荷，
    乃有處理上開房屋之念。考量近年房價回升，此時處理上開
    房屋較為有利，且處理所得價款亦作為遠炳宏醫療養護專款
    之用，別無他圖。遠炳宏94年度利息所得雖達新臺幣（下同
    ）66,181元，然此乃遠炳宏退伍後將35萬元優惠存款每月所
    得利息5,250 元持以貼補家用，以現今之物質水準、醫療費
    用不斷高漲之生活環境衡量，對於家中有久病長達13年病人
    之家庭而言，無疑經濟壓力負荷甚重，爰請求廢棄原裁定，
    准抗告人處分上開不動產等語。
三、按監護人對於受監護人之財產，非為受監護人之利益，不得
    使用或處分。為不動產之處分時，並應得親屬會議之允許。
    又親屬會議不能召開或召開有困難時，依法應經親屬會議處
    理之事項，由有召集權人聲請法院處理之。親屬會議經召開
    而不為或不能決議時，亦同。民法第1101條、第1132條第2
    項分別定有明文。
四、抗告人主張其夫遠炳宏業經本院宣告為禁治產人，其為遠炳
    宏之法定監護人，因遠炳宏在臺親屬僅抗告人及兩造女兒，
    致不能召開親屬會議等情，業據提出本院94年度禁字第206
    號民事裁定、戶籍謄本、親屬系統表、土地建物登記謄本、
    臺灣銀行北投分行存摺、中華民國榮譽國民證為證（見原審
    第8 至14、26、27頁），並經原審法院調取上開宣告禁治產
    事件案卷核閱無誤，自堪信為真實。抗告人雖稱為支付遠炳
    宏醫療養護費用、家庭生活費用及子女扶養費用等，有處分
    遠炳宏前開不動產之必要，且抗告人本身健康狀況亦欠佳，
    家中人丁單薄，該不動產復位於外縣市，管理不易，目前房
    價攀高，將之出售較為有利等語。惟查：
  (一)抗告人於原審自陳遠炳宏名下有部分存款，目前仍足夠使用
    等語（見原審95年8 月3 日非訟事件筆錄）；再遠炳宏92年
    度至94年度各有139,551 、122,835 、66,181元之利息所得
    ，有原審依職權調取之稅務電子閘門財產所得調件明細表在
    卷可稽（見原審卷第31至38頁）；而抗告人於本院陳稱：遠
    炳宏現於泰安醫院住院療養，由該院醫護人員照顧，每月住
    院費用為16,000元，加計藥費，每月所需費用總計約17,000
    元，此費用由遠炳宏每月所領之終身俸36,000元支應，遠炳
    宏另每月領有臺北市政府之殘障補助6,000 元；兩造女兒為
    71年次，現就讀開南大學四年級，偶爾從事工讀；伊目前住
    臺北市○○路自有之房屋，本身有存款約300 萬元等語（見
    本院95年11月29日非訟事件筆錄）。是遠炳宏每月所領之終
    身俸於支付其本身之療養費用後尚餘16,000元（00000 －
    00000 ＝16000） ，加計其每月所領之優惠存款利息5,250
    元及臺北市政府殘障補助6,000 元，更已達27,250元（
    16000 ＋5250＋6000＝27250） ；參之抗告人94年度有利息
    所得71,386元（平均每月5,949 元），另於臺北市北投區、
    臺中縣潭子鄉擁有房屋、土地共7 筆，總額達3,036,140 元
    ，有本院依職權調取之稅務電子閘門財產所得調件明細表在
    卷可佐，是扣除遠炳宏每月所需之療養費用後，抗告人平均
    每月所得動支之款項為33,199元（27250 ＋5949＝33199）
    ，此尚不包括抗告人個人之存款300 萬元，兩造之女已24歲
    ，雖仍在學，惟仍可經由工讀而補貼其部分生活、教育費用
    ，上開每月33,199元應足以支應抗告人及其女每月基本生活
    所需，如仍有不足，抗告人亦可動支其300 萬元存款，或將
    遠炳宏上開不動產予以出租，或將其本人名下之不動產加以
    處分，實難認有如不處分遠炳宏名下不動產即無法支應療養
    費用、家庭生活費用及子女扶養費用之情事，自無遽然處分
    遠炳宏上開不動產之必要。
  (二)抗告人又稱上開房屋老舊，出租困難、管理不易，主張有變
    賣必要，但未據抗告人舉證以實其說。況果如抗告人所陳該
    房屋有老舊、漏水難以出租情形，抗告人既為遠炳宏之監護
    人，自應妥善管理受監護人之財產，加以修繕避免房屋價值
    減損，於修繕後以出租等方式有效管理增加收益，自非僅有
    出售一途。
  (三)抗告意旨另主張遠炳宏上開房屋位於外縣市，抗告人家中人
    口單薄，無法親自管理房屋出租事宜，另因近年房價回升，
    此刻處分該房屋較為有利云云。惟查，抗告人為36年4 月21
    日出生，有戶籍謄本在卷可參，其現年60歲，已有相當之社
    會閱歷，欲管理、出租上開房屋當非難事，其對於該房屋之
    修繕、出租、管理等事宜，並未提出具體事證可認其體力、
    心力不勝負荷，且縱認抗告人無力管理，其亦可支付少許費
    用委託房屋仲介業者代為管理、出租，實無貿然出售該房屋
    之必要。
  (四)綜上，本件並無為受監護人之利益而處分系爭不動產之必要
    ，在此前提下，抗告人主張房價攀升之理由即與本件無涉。
    從而，原法院斟酌上情，認本件與「為受監護人之利益」之
    要件不符而駁回本件聲請，於法並無違誤。抗告意旨仍執前
    詞指摘原裁定不當，求予廢棄，為無理由，應予駁回。
五、據上論結，本件抗告為無理由，爰裁定如主文。
中　　華　　民　　國　　96　　年　　4 　　月　　30　　日
                  家事法庭審判長  法  官  謝靜慧
                                  法  官  陳章榮
                                  法  官  陳文通
以上正本證明與原本無異。
本裁定除以適用法規顯有錯誤為理由，並經本院之許可外，不得
再抗告。
如提起再抗告，應於收受送達後10日內向本院提出再抗告狀，並
繳納再抗告費新臺幣1,000元。
中　　華　　民　　國　　96　　年　　4 　　月　　30　　日
                                  書記官  劉奕湘
